【裁判字號】    99,台上,6535
【裁判日期】    991021
【裁判案由】    違反毒品危害防制條例
【裁判全文】
最高法院刑事判決            九十九年度台上字第六五三五號
上  訴  人  甲○○
選任辯護人  廖年盛律師
上列上訴人因違反毒品危害防制條例案件，不服台灣高等法院中
華民國九十九年八月十一日第二審判決（九十八年度上訴字第四
八五五號；起訴案號：台灣士林地方法院檢察署九十八年度偵字
第三六三九號，追加起訴案號：台灣士林地方法院檢察署九十八
年度偵字第三八一四、六一四七號），提起上訴，本院判決如下
：
    主  文
上訴駁回。
    理  由
按刑事訴訟法第三百七十七條規定，上訴於第三審法院，非以判
決違背法令為理由，不得為之。是提起第三審上訴，應以原判決
違背法令為理由，係屬法定要件。如果上訴理由書狀並未依據卷
內訴訟資料，具體指摘原判決不適用何種法則或如何適用不當，
或所指摘原判決違法情事，顯與法律規定得為第三審上訴理由之
違法情形，不相適合時，均應認其上訴為違背法律上之程式，予
以駁回。上訴人甲○○上訴意旨略謂：(一)、張耀仁與上訴人合資
購買第二級毒品（甲基）安非他命，因係由上訴人出面洽購，是
張耀仁不知係在何處、向何人買進，乃屬正常，原判決逕認不合
理，再以二人在第一審候審室內有交談情形，遽認在勾串，推斷
張耀仁附和上訴人，迴護以合資共購毒品之說，顯然違背證據法
則。(二)、張瑞祥雖在警詢及偵查中，一再證稱上訴人每次大量進
貨，是專門在賣（毒品）之人等語，然則其如何得悉？固因歷審
傳拘均無著，無從予以對質、詰問，原審未依職權調閱其人之施
用毒品案卷，詳查其證言之可信度，遽行採用，非無證據調查職
責未盡之違失。(三)、關於上訴人交付甲基安非他命給顏有志一節
，據顏有志供稱，係璩士喬先打電話邀約各出資一千元，璩士喬
並交款後，始由顏有志撥電話和上訴人洽購、完成交易；然依璩
士喬所言，係伊先與上訴人電話聯繫，上訴人詢伊要買多少，伊
回稱二千元各等語，就何人打電話和上訴人洽購，及集資之二千
元究竟係在電話通聯之前或後各情，皆相齟齬，可見不實，原判
決仍將之採為認定上訴人犯罪之依據，顯有理由前後矛盾之違誤
。(四)、此外，關於認定上訴人販售第一級毒品海洛因部分，與其
他販賣甲基安非他命部分，實乏積極之確證，非無違背證據裁判
主義之違法云云。惟查：證據之取捨、證明力之判斷及事實之認
定，俱屬事實審法院自由裁量判斷之職權，此項職權之行使，倘
不違背經驗法則或論理法則，即無違法可指，觀諸刑事訴訟法第
一百五十五條第一項規定甚明。而供述證據雖彼此稍異或先後不
一，審理事實之法院仍可斟酌調查所得之各項證據，本於經驗法
則、論理法則，作合理之比較，定其取捨，採用相同基本事實之
陳述，非謂其中一有不符，即應全部不可採信。又所謂應於審判
期日調查之證據，係指與待證事實具有重要關係，在客觀上認為
有調查之必要性，且有調查之可能性，為認定事實、適用法律之
基礎者而言。若事實已臻明確，或調查途徑已窮，自毋庸為無益
之調查，亦無未盡調查證據職責之違法可言。原判決主要係依憑
上訴人坦承持用遭警依法監聽之行動電話門號，且確有接獲鄭志
鴻、盧志勝及王貿俊分別來電請託幫忙拿海洛因，亦確有交付甲
基安非他命給張耀仁、盧來發與顏有志之部分自白；鄭志鴻迭在
偵查及第一審審理中，堅稱確向上訴人購買海洛因，並陳明電話
監聽紀錄中所謂「一張」，即指一千元，「女的」係海洛因的暗
語；盧志勝亦在警詢及偵查中，供稱係以「東西」作為海洛因之
暗語，發簡訊向上訴人購得一小包海洛因，代價一千元；王貿俊
在警詢與偵查中，直言利用公共電話打至上訴人之行動電話，以
一千元代價，向上訴人購進０．一公克海洛因；張耀仁在警詢時
，供認以「男生」、「硬的」作為暗語，向上訴人購取二千元甲
基安非他命；盧來發迭在警詢和偵查中，供明和上訴人以行動電
話通聯，購得二千元之甲基安非他命，伊遭查扣之甲基安非他命
，即係向上訴人購進、施用所餘，吸食器並係上訴人所贈送；顏
有志同在警詢與偵查中，堅指確由伊撥打行動電話和上訴人取得
聯繫，嗣約定交易時、地，以一千元向上訴人買得０．二公克甲
基安非他命，一手交錢、一手交貨；張瑞祥在警詢時及偵查中，
證稱利用行動電話和上訴人通聯，以三千五百元代價向上訴人買
得約一公克之甲基安非他命，絕非誣陷各等語之證言；顯示上揭
暗語之監聽行動電話通聯紀錄（含簡訊）之譯文；勘驗王貿俊之
檢察官值勤訊問筆錄，顯示訊問過程一切正常，無打哈欠、流鼻
涕或眼淚現象之勘驗筆錄；自盧來發處查扣之毒品，鑑定為第二
級之甲基安非他命鑑定書；從顏有志處搜獲施用所剩者，亦屬甲
基安非他命之鑑定書；上訴人持用之二支行動電話機；並參諸上
揭諸人異口同聲、先後、分別在警詢、偵訊中，一致堅指上訴人
確係出售毒品之人，並衡諸政府查緝毒品甚嚴，若無價差、量差
或品質差，絕不會甘冒風險行事，自有牟利意圖等情況證據資料
，乃認定上訴人確有如原判決事實欄（含附表一至三）所載之犯
行，因而撤銷第一審就附表一、二部分之科刑判決及附表三部分
之無罪判決，改判論處上訴人販賣第一級毒品（累犯）五罪（各
依刑法第五十九條規定減輕其刑，皆處有期徒刑十五年二月），
又販賣第二級毒品（累犯）六罪（均處有期徒刑七年二月；與上
揭五罪合併應執行有期徒刑十八年）。對於上訴人僅為前揭部分
自白，而矢口否認犯販賣毒品之重罪名，所為關於第一級毒品部
分，祇有電話通聯，因無貨源，並未應允、交貨，關於第二級毒
品部分，純為合資、共購、分取，非係販售牟利云云之辯解，如
何係飾卸、避就之詞，不足採信，亦據卷內訴訟資料予以指駁、
說明。復指出張耀仁和上訴人於第一審時，在候審室內一再緊鄰
而坐，雙方交頭接耳不斷，有錄影光碟勘驗筆錄可考，足見勾串
之情；顏有志、璩士喬及上訴人三人在審理中所謂合資共購毒品
之情節，咸不相合，當屬翻異或附和或迴護之言，不足為有利於
上訴人認定之依據；張瑞祥已經傳、拘無著，而其警詢筆錄既能
針對被詢問題連續陳述，足見精神狀態良好，且出於自由意志，
非不正方法取得，又屬證明上訴人犯罪事實存否所必要之證據資
料，應肯認其具有證據能力。所為之事實認定及得心證理由，俱
有各直接、間接證據資料在案可稽，自形式上觀察，並不違背客
觀存在之經驗法則或論理法則，且事證足認已臻明確。上訴意旨
置原判決已明白論斷之事項於不顧，就屬原審採證認事職權之適
法行使，任憑己意為不同評價，妄指為違法，殊難辨識已具備合
法上訴第三審之形式要件。依上說明，應認其上訴為違背法律上
之程式，予以駁回。
據上論結，應依刑事訴訟法第三百九十五條前段，判決如主文。
中    華    民    國  九十九  年    十    月  二十一  日
                      最高法院刑事第十庭
                          審判長法官  花  滿  堂
                                法官  黃  正  興
                                法官  陳  東  誥
                                法官  洪  昌  宏
                                法官  許  錦  印
本件正本證明與原本無異
                                      書  記  官
中    華    民    國  九十九  年    十    月  二十五  日
                                                      K

司法院資訊處製作；財團法人民間司法改革基金會備份。
